【裁判字號】    98,易,973
【裁判日期】    980622
【裁判案由】    詐欺
【裁判全文】
臺灣臺北地方法院刑事判決               98年度易字第973號
公  訴  人  臺灣臺北地方法院檢察署檢察官
被      告  乙○○
上列被告因詐欺案件，經檢察官提起公訴（98年度偵字第5440號
），及移送併案（臺灣桃園地方法院檢察署98年度偵字第5866號
），因被告於準備程序中就被訴事實為有罪之陳述，經本院告知
簡式審判程序意旨，並聽取公訴人及被告之意見後，本院合議庭
裁定由受命法官獨任依簡式審判程序審理，判決如下：
    主  文
乙○○幫助意圖為自己不法之所有，以詐術使人將本人之物交付
，處有期徒刑參月，如易科罰金，以新臺幣壹仟元折算壹日。緩
刑貳年，並應向甲○○支付新臺幣拾萬元，支付方式為自民國玖
拾捌年柒月拾日起，按月於每月拾日支付甲○○新臺幣貳萬元，
至全部支付完畢止，如有壹期未履行，視為全部到期。
    事  實
一、乙○○於預見將自己申辦金融帳戶之存摺、金融卡及密碼出
    租予姓名年籍不詳之成年人，有可能遭該不法份子藉此作為
    犯罪之工具，利用上開帳戶將犯罪所得之款項匯進提出，而
    規避檢警機關之查緝，以遂行詐欺取財之目的，惟因需款孔
    急，於民國98年1 月間見報紙上刊登商業租借存摺之廣告，
    竟以縱有人持其金融帳戶作為詐欺取財之犯罪工具，亦不違
    背其本意之幫助詐欺取財未必故意，撥打電話與刊登該則廣
    告之姓名年籍不詳成年男子聯絡，並於98年1 月4 日在新店
    市○○街上，將其所申辦之中國信託商業銀行忠孝分行帳號
    000000000000000 號帳戶存摺、提款卡及密碼以新臺幣（下
    同）5,000 元之代價出租予該姓名年籍不詳之成年男子。嗣
    該姓名年籍不詳之成年男子於取得上開帳戶之存摺、金融卡
    、密碼後，即基於自己不法所有之犯意聯絡，於98年1 月6
    日撥打電話向甲○○佯稱為金石堂網路書店人員，並表示因
    送貨人員之業務疏失，將甲○○原貨到付款之繳款方式誤設
    成自動扣繳，需至自動提款機前取消自動扣繳手續，否則會
    遭重複扣款云云，致甲○○誤信為真而陷於錯誤後，依對方
    之指示操作提款機，先將其帳戶內分5 次各領出20,000元後
    ，再將30,000元、30,000元、29,000元、11,000元以自動存
    款機存入乙○○上開帳戶內，旋遭該姓名年籍不詳之成年男
    子提領一空。嗣因甲○○發現遭騙報警處理，始循線查獲。
二、案經甲○○訴由臺北縣政府警察局新店分局報請臺灣臺北地
    方法院檢察署檢察官偵查起訴及臺灣桃園地方法院檢察署移
    送併案。
    理  由
一、按本件被告乙○○所犯係死刑、無期徒刑、最輕本刑為3 年
    以上有期徒刑以外之罪，其於準備程序就前揭被訴事實為有
    罪之陳述，經受命法官告知簡式審判程序之旨，並聽取其與
    公訴人之意見後，本院認無不得或不宜改依簡式審判程序進
    行之處，爰依刑事訴訟法第273 條之1 第1 項、第284 條之
    1 ，裁定本件由受命法官獨任進行簡式審判程序，合先敘明
    。
二、訊據被告對於上開犯罪事實坦承不諱，且經證人即告訴人甲
    ○○於警詢中證述明確（98年度偵字第5440號卷第7 頁至第
    9 頁），復有中國信託商業銀行股份有限公司98年4 月27日
    中信銀字第09822271205501號函暨乙○○之開戶資料、歷史
    交易查詢報表各1 份、甲○○以自動存款機將30,000元、30
    ,000 元 、29,000元、11,000元存入被告帳戶之客戶交易明
    細表4 張（本院卷第8 頁至第12頁、第55頁）在卷可憑，因
    認被告之自白核與事實相符，應堪採為認定事實之證據。按
    金融帳戶為個人之理財工具，而政府開放金融業申請設立後
    ，金融機構大量增加，一般民眾皆可以存入最低開戶金額之
    方式自由申請開設金融帳戶，並無任何特殊之限制，因此一
    般人申請存款帳戶極為容易而便利，且得同時在不同金融機
    構申請多數存款帳戶使用，故除非充作犯罪使用，並藉此躲
    避警方追緝，一般正常使用之存款帳戶，並無向他人租、借
    或購買帳戶存摺等物，而使用他人帳戶之必要，此為一般人
    日常生活所熟知之常識。何況，金融存款帳戶，攸關存戶個
    人財產權益，專屬性甚高，衡諸常理，若非與本人有密切關
    係，不可能提供個人帳戶供他人使用，縱有交付個人帳戶給
    他人使用之特殊情形，亦必會瞭解他人使用帳戶之目的始行
    提供，參以坊間報章雜誌及新聞媒體，對於以簡訊、電話等
    方式通知中獎或如退稅等其他類似之不法詐騙方法及該不法
    詐騙集團經常收購他人存款帳戶，以隱匿渠等詐欺取財犯罪
    之不法行徑，規避檢警等執法人員之查緝，類此在社會上層
    出不窮之案件，亦迭經報導及再三批露，而被告乃心智健全
    之成年人，自能預見將金融機構之金融卡及密碼出租予不認
    識之他人，有可能遭他人利用為與財產有關之犯罪工具，竟
    仍出售給他人使用，足認被告確有幫助他人實施詐欺犯罪之
    不確定故意甚明。綜上所述，本案事證明確，被告犯行堪以
    認定，應予依法論科。
三、按刑法上之幫助犯，係對於犯罪與正犯有共同之認識，而以
    幫助之意思，對於正犯資以助力，而未參與實施犯罪之行為
    者而言（最高法院75年度台上字第1509號、84年度台上字第
    5998號、88年度台上字第1270號判決意旨參照）；是以如未
    參與實施犯罪構成要件之行為，且係出於幫助之意思提供助
    力，即屬幫助犯，而非共同正犯。本案被告雖交付其所有上
    開金融帳戶之存摺、提款卡及密碼，供姓名年籍不詳之成年
    人作為詐欺取財匯款使用，惟被告單純提供帳戶存摺、提款
    卡及密碼供人使用之行為，並不等同於向被害人施以欺罔之
    詐術行為，且亦無證據證明被告有參與詐欺取財犯行之構成
    要件行為，被告上開所為，顯係對於該等不法份子遂行詐欺
    取財犯行，資以助力，自應論以幫助犯，核被告所為，係犯
    刑法第30條第1 項前段、第339 條第1 項詐欺取財罪之幫助
    犯。被告以幫助故意，實施構成要件以外之行為，係幫助犯
    ，衡諸其犯罪情節，爰依刑法第30條第2 項規定，減輕其刑
    。另本件併案犯罪事實與起訴犯罪事實相同，本院已併予審
    酌，附此敘明。爰審酌被告任意將其所有之金融機構之帳戶
    提供他人用以作為犯罪工具，嚴重破壞社會治安及有礙金融
    秩序，助長犯罪歪風，所為實不足取，且造成告訴人受有損
    害等一切情狀，量處如主文所示之刑，並斟酌被告所犯情節
    ，諭知以新臺幣1,000 元折算1 日為易科罰金之折算標準，
    以資懲儆。
四、末查被告前未曾受有期徒刑以上刑之宣告，有臺灣高等法院
    被告前案紀錄表在卷可參，其因一時失慮，致觸犯本案犯行
    ，且犯後坦承罪行，已知悔悟，並已當庭與告訴人達成和解
    （本院卷第58頁反面），本院復考量被告自陳現無工作，念
    被告係因財務困窘，致觸刑章，其於本院審理中坦承犯行，
    並表示願分期賠償告訴人之損失，已有反省悔悟之心，諒其
    經此偵、審程序及科刑判決後，應知所警惕，信無再犯之虞
    ，本院因認前開之刑以暫不執行為當，爰依刑法第74條第1
    項第2款規定宣告緩刑2年，以啟自新。又本院為使告訴人獲
    得更充足之保障，並督促被告履行債務，以確保被告緩刑之
    宣告能收具體之成效，爰刑法第74條第2項第3款規定，依被
    告與告訴人之和解金額，命其向告訴人支付財產上損害賠償
    100,000元，惟考量被告目前經濟能力有限，無法一次支付
    上開金額，爰命被告應自98 年7月10日起，以每月為一期，
    於每月10日按月支付告訴人20,000元，直至清償完畢為止，
    如有一期不給付，視為全部到期，以觀後效。倘被告未遵循
    本院所諭知如主文所示緩刑期間之負擔，情節重大者，檢察
    官得依刑事訴訟法第476條、刑法第75條之1第1項第4款之規
    定，聲請撤銷
    本件緩刑之宣告，併予敘明。
據上論斷，應依刑事訴訟法第273條之1第1項、第284條之1、第
299 條第1項前段，刑法第30條第1項前段、第2項、第339條第1
項、第74條第1項第2款、第2項第3款、第41條第1項前段，刑法
施行法第1條之1，判決如主文。
本案經檢察官蔡彥守到庭執行職務。
中    華    民    國    98    年    6     月    22    日
                  刑事第十八庭  法  官  林芳華
以上正本證明與原本無異。
如不服本判決應於收受送達後10日內向本院提出上訴書狀，並應
敘述具體理由；其未敘述上訴理由者，應於上訴期間屆滿後20日
內向本院補提理由書（均須按他造當事人之人數附繕）「切勿逕
送上級法院」。
                                書記官  林鈴芬
中    華    民    國    98    年    6     月    22    日
附錄本案論罪科刑法條
刑法第339條
意圖為自己或第三人不法之所有，以詐術使人將本人或第三人之
物交付者，處5 年以下有期徒刑、拘役或科或併科1,000 元以下
罰金。
以前項方法得財產上不法之利益或使第三人得之者，亦同。
前2 項之未遂犯罰之。


司法院資訊處製作；財團法人民間司法改革基金會備份。
